最高法院刑事判決　　　　　　九十六年度台上字第五二九三號
上　訴　人　甲○○
　　　　　　　　　　（
選任辯護人　王銘助律師
上列上訴人因強盜案件，不服台灣高等法院台中分院中華民國九
十六年七月二十五日第二審判決（九十六年度上訴字第一七一一
號，起訴案號：台灣苗栗地方法院檢察署九十六年度偵字第一五
八號），提起上訴，本院判決如下：
    主  文
上訴駁回。
    理  由
按刑事訴訟法第三百七十七條規定，上訴於第三審法院，非以判
決違背法令為理由，不得為之。是提起第三審上訴，應以原判決
違背法令為理由，係屬法定要件。如果上訴理由書狀並未依據卷
內訴訟資料，具體指摘原判決不適用何種法則或如何適用不當，
或所指摘原判決違法情事，顯與法律規定得為第三審上訴理由之
違法情形，不相適合時，均應認其上訴為違背法律上之程式，予
以駁回。本件原審經審理結果，認為上訴人甲○○共同加重強盜
犯行明確，第一審判決論處上訴人刑法第三百三十條第一項之加
重強盜罪刑（累犯，處有期徒刑七年六月），為無不合，予以維
持，駁回上訴人在第二審之上訴，已詳敘其調查、取捨證據之結
果，及說明上訴人與檢察官另行偵辦之沈逸青就本件加重強盜犯
行，事先確有共同犯罪意思聯絡，所憑認定之依據及其心證理由
。並就上訴人否認犯罪之供詞及其所辯係屬搶奪，而非強盜行為
各語，認非可採，予以論述。經核所為論敘均與卷內證據資料相
符，就形式上觀察，並無認定事實不依證據或有何採證違背經驗
法則、論理法則或理由不備等違法情形存在。上訴意旨略稱：(一)
、公設辯護人於原審準備程序並未到庭為上訴人聲請調查有利證
據，更未曾至看守所與上訴人商討案情，此情形與辯護人雖到庭
而未為辯護者無異。(二)、公設辯護人於原審審判程序進行逾半始
到庭為上訴人辯護（有原審民國九十六年七月十八日審判筆錄第
一頁記載「到庭被告與訴訟關係人如後」，未見公設辯護人可證
），可見原審判決違反刑事訴訟法第三百七十九條第七款之規定
。(三)、原判決對上訴人如何有共同強盜之謀議，並未明確說明其
依據。(四)、原審就攜帶兇器部分，並未審酌「攜帶兇器」是否為
共同犯意聯絡之範圍，自有適用法則不當。(五)、被害人乙○○報
案稱：「歹徒轉身要走時，我就把布包搶回來，最後歹徒又打我
，把我搶回來的布包又搶回去」等語，足見乙○○與沈逸青確有
扭打之情，故乙○○是否處於致使不能抗拒之狀態，顯有可疑之
處。(六)、上訴人於原審辯稱其係沈逸青提議行搶，上訴人應係以
行搶之犯意為犯罪行為，並非以強盜罪之犯意為犯罪行為，是以
上訴人究係以搶奪之不法所有意圖抑或強盜之不法所有意圖，即
非無疑云云。惟查：(一)、準備程序係法院得於第一次審判期日前
，為釐清審判範圍，審酌是否開啟簡式或轉換簡易之審判程序，
預作案件及證據重要爭點之整理，並確認有無證據能力之爭執，
曉諭為證據調查之聲請及決定調查之範圍、次序、方法，命提出
證物或可為證據之文書暨其他與審判有關之事項，而由受命法官
向當事人、辯護人等為相關之訊問、瞭解。故準備程序處理之事
項，原則上僅限於訴訟資料之聚集及彙整，旨在使審判程序之密
集、順暢進行預作準備，非唯與審判期日應踐行之直接調查證據
或辯論等程序迥然有異，刑事訴訟法亦無強制辯護案件無辯護人
到庭者，不得行準備程序之規定（刑事訴訟法第二百七十三條第
五項規定參照）。上訴人所犯加重強盜罪名固屬強制辯護案件，
原審行準備程序時，審判長指定之公設辯護人雖未到場，然原審
準備程序及審判期日對之詢問：「尚有何證據請求調查？」時，
上訴人均回答：「沒有」，有各該筆錄在卷可稽，則原審準備期
日時指定之公設辯護人雖未到庭，或公設辯護人未到看守所接見
上訴人，仍無礙其訴訟防禦權之行使，顯然於判決本旨無任何影
響，自不得執為合法之第三審上訴理由。(二)、原審於九十六年七
月十八日所行之審判程序，通知該院公設辯護人賴泰鈞為指定辯
護人，賴公設辯護人依規定完成報到，並於審判長詢問：「對證
人即告訴人乙○○於警詢時及偵查中證述，有何意見？」時，表
示「沒意見」，有該庭期刑事報到單及筆錄可徵，足見原審審判
筆錄第一頁「到庭被告與訴訟關係人如後」未記載公設辯護人，
顯係書記官漏植所致，要難執此指為違法。(三)、原判決理由係依
上訴人於警詢坦認之供詞及證人乙○○於警詢時、偵查及原審審
理中具結之證言，認上訴人明知沈逸青之強盜計畫，仍與沈逸青
共同前往案發現場，並應沈逸青之請，佯裝看貨，讓沈逸青有持
刀自後對乙○○施暴之機會，且於事後駕駛沈逸青所有之小客車
接應沈逸青逃離現場，其雖未下手實行強盜行為，然已參與負責
其餘事前準備及實行強盜後支援逃亡工作，使沈逸青強盜計畫完
整實行，認上訴人以共同犯罪之意思謀議於前，並分工犯罪構成
要件外之行為，仍應負共同正犯之責，原判決已於理由內詳敘其
論據，是上訴意旨謂原判決對上訴人如何有共同強盜之謀議，並
未明確說明其依據，顯非確實依據訴訟資料而為指摘。(四)、刑法
第三百三十條第一項之攜帶兇器強盜罪（即犯強盜罪而有刑法第
三百二十一條第一項第三款之情形）以行為人攜帶兇器強盜為其
加重條件，其兇器之由來如何，亦無所限制，祇須在強盜當時攜
帶之為已足。上訴人於警局調查時經詢問：「沈逸青靠近時，除
戴頭套外，手上是否有拿刀？」答：「有」、「約四十五公分長
（連刀柄）」等語，原判決據此乃認上訴人犯共同攜帶兇器強盜
罪，論述雖稍嫌簡略，然並無判決不適用法則之違法情形。是上
訴意旨以上情指摘原判決違背法令，核與法律規定得為第三審上
訴理由之違法情形，不相適合。而其餘上訴意旨，則係就屬原審
採證認事職權之行使及原判決已說明事項，徒憑己見，任意指摘
，且仍為單純事實之爭辯，均非適法之第三審上訴理由。依上揭
說明，本件上訴違背法律上之程式，應予駁回。
據上論結，應依刑事訴訟法第三百九十五條前段，判決如主文。
中　　華　　民　　國　九十六　年　　十　　月　　四　　日
                      最高法院刑事第七庭
                          審判長法官  張　淳　淙
                                法官  劉　介　民
                                法官  張　春　福
                                法官  蔡　彩　貞
                                法官  林　俊　益
      本件正本證明與原本無異
                                      書  記  官
中　　華　　民　　國　九十六　年　　十　　月　 十一 　日
                                                      Ｋ
